【裁判字號】    94,財管更一,2
【裁判日期】    950120
【裁判案由】    指定遺產管理人
【裁判全文】
臺灣臺北地方法院民事裁定           94年度財管更一字第2號
聲  請  人  乙○○
上列當事人間聲請指定遺產管理人事件，本院裁定如下：
    主  文
選任行政院國軍退除役官兵輔導委員會台北市榮民服務處為被繼
承人甲○○○（女，民國14年12月13日出生，北平市人，身分證
號碼：Ｚ000000000 號，住台北市○○區○○路52號12樓之21，
民國93年12月5 日死亡）之遺產管理人。
准對被繼承人甲○○○之繼承人為承認繼承之公示催告。被繼承
人甲○○○之繼承人，應自前項公示催告最後登載新聞紙之日起
，1 年內承認繼承，上述期限屆滿，無繼承人承認繼承時，被繼
承人甲○○○之遺產，於清償債權，並交付遺贈物後，如有剩餘
即歸屬國庫。
程序費用由被繼承人甲○○○之遺產負擔。
    理  由
一、按繼承開始時，繼承人有無不明而不能依民法第1177條選定
    遺產管理人時，得由利害關係人聲請法院選任之，民法第11
    77條、第1178條第1 項第2 項規定甚明。
二、查聲請人主張被繼承人甲○○○（女，民國14年12月13日出
    生，北平市人，身分證號碼：Ｚ000000000 號，住台北市○
    ○區○○路52號12樓之21）於93年12月5 日死亡，甲○○○
    在台無親屬，聲請人為其亡故之夫陳占法生前之軍中同袍好
    友，因而為其處理後事，花費新台幣十餘萬元，其在台北銀
    行大安分行遺有存款，因甲○○○逝世後，繼承人有無不明
    ，為此聲請選任遺產管理人等情，有其提出之戶籍謄本、存
    摺影本等附卷可證。
三、經核聲請人主張其為支出喪葬費用之利害關係人，其聲請合
    於首開法條規定，其聲請指定被繼承人甲○○○之遺產管理
    人於法有據。查被繼承人甲○○○在台灣及大陸均無繼承人
    ，從未前往大陸地區探親，業據聲請人陳述甚明，並有甲○
    ○○之入出境查詢結果附卷可稽，自無僅因甲○○○係大陸
    籍，即適用臺灣地區與大陸地區人民關係條例第67條之1 ，
    以財政部國有財產局為遺產管理人。而行政院國軍退除役官
    兵輔導委員會及各地榮民服務處係為統籌國軍退除役官兵輔
    導事宜，加強服務照顧退除役官兵，並減輕其生活負擔而設
    立，掌理事項包括退除役官兵之醫療、養老、法定權益、優
    待事項、救助事項、生活指導與管理事項及其他有關退除役
    官兵輔導事項。（行政院國軍退除役官兵輔導委員會組織條
    例第一、二條參照）。本件被繼承人甲○○○之先夫陳占法
    係榮民，陳占法死亡後，甲○○○基於榮眷身分領取陳占法
    退休之半俸，經聲請人於本院調查審理時陳明，並有甲○○
    ○之存摺影本附卷可憑；聲請人亦為榮民，其陳述基於同胞
    情誼為甲○○○處理後事等，其支出之費用將來亦可能自甲
    ○○○得向行政院國軍退除役官兵輔導委員會請求之俸額中
    扣除，本件核與榮民及榮眷權益有關，因此被繼承人陳楊若
    惠雖非聲請人列管榮民或現役軍人，但仍以行政院國軍退除
    役官兵輔導委員會為遺產管理人較財政部國有財產局適當。
    惟考量上開規定及區域便利性，爰依首揭規定選任行政院國
    軍退除役官兵輔導委員會台北市榮民服務處為被繼承人甲○
    ○○之遺產管理人為適當，且為承認繼承之公示催告。
四、依非訟事件法第22條，裁定如主文。
中    華    民    國    95    年    1     月    20    日
                  家事庭法  官  林妙黛
以上正本係照原本作成。
如不服本裁定應於送達後10日內向本院提出抗告狀，並繳納抗告
費。
中    華    民    國    95    年    1     月    20    日
                        書記官  尹遜言


司法院資訊處製作；財團法人民間司法改革基金會備份。
